【裁判字號】    95,交易,638
【裁判日期】    951128
【裁判案由】    業務過失傷害
【裁判全文】
臺灣臺北地方法院刑事判決             95年度交易字第638號
公  訴  人  臺灣臺北地方法院檢察署檢察官
被      告  丙○○
上列被告因業務過失傷害案件，經檢察官聲請簡易判決處刑（94
年度偵字第22795號），本院認不宜適用簡易程序，改依通常程
序審理，判決如下：
    主    文
丙○○犯業務過失傷害致人重傷罪，處有期徒刑壹年。
    事    實
一、丙○○係營業小客車即計程車司機，平日為從事駕駛業務之
    人。於民國九十四年九月二十二日中午十二時十分，駕駛車
    牌號碼五二五—ＣＷ號營業小客車，沿臺北市大安區市○○
    道○段內側車道由西往東方向行駛，途經該路段四八號前時
    ，本應注意汽車在快慢車道間變換車道時，應讓直行車先行
    ，並注意安全距離，而依當時情形，天候陰雨，但正午時分
    視距良好，柏油路面無缺陷、無積水、無障礙物等情況，又
    無不能注意之情事，竟疏未注意，貿然靠右駛入外側車道，
    適甲○○騎乘車牌號碼ＬＭＨ—二八七號重型機車，同向自
    外側車道後方行駛而來，致丙○○所駕駛之營業小客車右後
    照鏡及右後車門擦撞甲○○騎乘之機車左側，甲○○隨之倒
    地，而受有右側腦內出血、腦室積血及全身多處擦傷，迄今
    仍處於昏迷狀態而意識不清等重傷害。丙○○於事故發生後
    ，於警方前往肇事現場處理時在場，並當場承認為肇事人，
    對於未發覺之罪自首而願接受裁判。
二、案經臺灣臺北地方法院檢察署檢察官指定甲○○之子乙○○
    訴由臺北市政府警察局大安分局報告臺灣臺北地方法院檢察
    署檢察官偵查起訴。
    理    由
一、按被告以外之人於審判外之言詞或書面陳述，除法律有規定
    者外，不得作為證據，刑事訴訟法第一百五十九條第一項定
    有明文，此即學理上所稱之「傳聞證據排除法則」，而依上
    開法律規定，傳聞證據原則上固無證據能力，但如法律別有
    規定者，即例外認有證據能力。又被告以外之人於審判外之
    陳述，雖不符合同法第一百五十九條之一至第一百五十九條
    之四之規定，但經當事人於審判程序同意作為證據，法院審
    酌該言詞陳述或書面陳述作成時之情況，認為適當者，亦得
    為證據，當事人、代理人或辯護人於法院調查證據時，知有
    第一百五十九條第一項不得為證據之情形，而未於言詞辯論
    終結前聲明異議者，視為有前項之同意，此觀諸同法第一百
    五十九條之五規定甚明。查本判決下列所引用之公訴人所主
    張之證據方法，以及代行告訴人乙○○於警詢之及偵查中向
    檢察官所為之陳述屬於審判外之陳述為傳聞證據，然被告於
    本院準備程序時對於人證及書證均無意見而不予爭執，且迄
    至言詞辯論終結前亦未再為相反陳述，本院審酌上開證據資
    料製作時之情況，尚無違法不當，亦認為以之作為證據應屬
    適當，故揆諸上開規定，爰逕依刑事訴訟法第一百五十九條
    之五規定，認上揭證據資料均例外有證據能力，合先敘明。
二、訊據被告丙○○雖坦承為職業駕駛人，駕駛車牌號碼五二五
    —ＣＷ號營業用小客車，於九十四年九月二十二日中午十二
    時十分許，沿臺北市大安區市○○道○段內側車道由西往東
    方向行駛等情，惟矢口否認有何業務過失傷害之犯行，並辯
    稱：當時駕車並未將車向右偏，故未撞到甲○○，可能是當
    時中午太陽太大，而甲○○年歲已大，血壓突然增高，撞到
    我車子右側照後鏡，才發生本件車禍云云。經查：
  (一)被告就其於上揭時間，與在外側車道行駛之被害人甲○○皆
    行駛於市○○道○段西往東同方向一節，並不爭執。而依照
    卷附道路交通事故現場圖及現場照片六張所示（見偵查卷第
    三七、六二至六五頁，市○○道○段東西向為雙向四車道，
    即單向各二車道，而現場因車禍發生，留有甲○○駕駛機車
    之擦地痕四公尺，該擦地痕為西北往東南方向，西側起點距
    離車道分隔線約一．二公尺，東側終點距離車道分隔線二．
    二公尺，而甲○○之機車係右倒在外側之第二車道上，就該
    擦地痕之方向、長度及位置推估，甲○○騎乘之機車受撞擊
    後應受有向右側方向之施力，且撞擊位置應在外側車道接近
    車道分隔線之地點，應堪認定係被告向右側變換車道未注意
    安全距離所致，佐以卷附臺北市車輛行車事故鑑定委員會鑑
    定意見書亦同此見解（偵查卷第七三至七六頁）。則被告辯
    稱其當時係行駛於內側車道直行，並未變換車道，係遭被害
    人撞擊云云，無從採信。
  (二)被害人甲○○於九十四年九月二十二日因本案交通事故受有
    右側腦內出血、腦室積血及全身多處擦傷，迄今仍處於昏迷
    狀態而意識不清等重傷害，其家屬業已將其自醫院移回家中
    長期看護，並經本院民事庭於九十五年九月二十九日以九十
    五年度禁字第二三三號裁定宣告甲○○為禁治產人，此據告
    訴人乙○○指述在卷，另有甲○○住院昏迷照片十張及目前
    照片三張、臺北市立聯合醫院仁愛院區診斷證明書三紙、驗
    傷診斷書一紙、長庚紀念醫院診斷證明書一紙及上開民事裁
    定影本等附卷為證（偵查卷第十一至十三、七一頁、本院卷
    第二九至三一頁），堪認甲○○腦部所受之傷害已達重大不
    治或難治之程度，且其所受之重傷害與被告之過失行為間，
    有相當因果關係。又依卷附道路交通事故調查表（一）、（
    二）所載及現場照片觀之，車禍當時天候狀況為陰雨，但地
    面並無積水，且車禍時間為中午，該處無障礙物而視距良好
    ，是依當時之情況，並無任何足以使被告無從注意之狀況。
    故被告辯稱：可能是當時中午太陽太大，而甲○○年歲已大
    ，血壓突然增高而撞到伊云云，實為事後卸責之詞，毫無足
    取。本案因被告向右側變換車道未注意安全距離造成甲○○
    之重傷害，被告業務過失犯行明確。
  (三)另外，被告於事故發生後，於警方前往肇事現場處理時在場
    ，並當場承認為肇事人，對於未發覺之罪自首而願接受裁判
    等情，亦有臺北市○○○○○道路交通事故肇事人自首情形
    紀錄表在卷為證（偵查卷第四二頁），應認被告符合自首之
    要件。
三、按汽車在同向二車道以上之道路，除應依標誌或標線之指示
    行駛外，變換車道時，應讓直行車先行，並注意安全距離。
    道路交通安全規則第九十八條第一項第六款定有明文。被告
    為領有職業駕駛執照之人，此為其所自陳，對此自應知之甚
    詳，本案被告向右側變換車道未注意安全距離，而造成甲○○受有重傷害，核被告所為，係犯刑法第二百八十四條第二
    項後段之業務過失重傷害罪。查被告行為後，刑法業於九十
    四年二月二日修正公布，九十五年七月一日起施行。按行為
    後法律有變更者，適用行為時之法律，但行為後之法律有利
    於行為人者，適用最有利於行為人之法律，修正後刑法第二
    條第一項定有明文。此條規定係規範行為後法律變更所生新
    舊法律比較適用之準據法，本身尚無新舊法比較之問題，於
    新法施行後，應一律適用新法第二條第一項之規定，為「從
    舊從輕」之比較，先予敘明。再按本次法律變更，比較時應
    就罪刑有關之共犯、未遂犯、想像競合犯、牽連犯、連續犯
    、結合犯，以及累犯加重、自首減輕暨其他法定加減原因（
    如身分加減）與加減例等一切情形，綜其全部罪刑之結果而
    為比較（最高法院九十五年五月二十三日九十五年度第八次
    刑庭會議決議參照）。經查：
  (一)刑法第二百八十四條第二項後段之業務過失過傷害罪，法定
    刑為三年以下有期徒刑、拘役或二千元以下罰金，而修正後
    刑法施行法增訂第一條之一規定：「中華民國九十四年一月
    七日刑法修正施行後，刑法分則編所定罰金之貨幣單位為新
    臺幣。九十四年一月七日刑法修正時，刑法分則編未修正之
    條文定有罰金者，自九十四年一月七日刑法修正施行後，就
    其所定數額提高為三十倍。但七十二年六月二十六日至九十
    四年一月七日新增或修正之條文，就其所定數額提高為三倍
    」，另刑法第三十三條第五款修正為：「主刑之種類如下：
    五、罰金：新臺幣一千元以上，以百元計算之」，是依修正
    後之法律，刑法第二百八十四條第二項後段所得科處之罰金
    刑最高為新臺幣六萬元、最低為新臺幣一千元；然依被告行
    為時之刑罰法律，即罰金罰鍰提高標準條例第一條前段規定
    之提高倍數十倍及修正前刑法第三十三條第五款規定之罰金
    最低額（銀元）一元計算，該罪之罰金刑最高為銀元二萬元
    ，最低額為銀元一元，若依現行法規所定貨幣單位折算新臺
    幣條例第二條換算為新臺幣，最高額雖與新法同為新臺幣六
    萬元，然最低額僅為新臺幣三元。因此，比較上述修正前、
    後之刑罰法律，自以被告行為時關於科處罰金刑之法律較有
    利於被告。
  (二)關於被告自首部分，修正前刑法第六十二條規定「對於未發
    覺之罪自首而受裁判者，減輕其刑。但有特別規定者，依其
    規定」，修正後刑法第六十二條則規定「對於未發覺之罪自
    首而受裁判者，得減輕其刑。但有特別規定者，依其規定」
    ，比較新舊法之結果，舊法較有利於被告。
  (三)是綜其全部罪刑之結果而為比較後，應依刑法第二條第一項
    前段規定，適用修正施行前刑法相關規定，予以論處。
四、又查被告於肇事後，於臺北市政府警察局警員前往現場調查
    、處理時，當場向警員承認為肇事人而願接受裁判，符合自
    首要件，其縱對有無過失有所爭執，亦係其防禦權之行使，
    對於自首之事實無礙，應依修正前刑法第六十二條前段之規
    定，減輕其刑。爰審酌被告並無前科，有臺灣高等法院被告
    前案紀錄表可參，素行尚稱良好，惟始終否認犯行，尚未與
    被害人達成和解，且從未賠償被害人，以及參酌被害人受有
    如事實欄所載之重傷害，迄今仍意識不清，被告生活狀況、
    智識程度等一切情狀，量處如主文所示之刑，以資懲儆。
據上論斷，應依刑事訴訟法第四百五十二條、第二百九十九條第
一項前段，刑法第二條第一項前段、第二百八十四條第二項後段
、修正前刑法第六十二條前段，罰金罰鍰提高標準條例第一條前
段，判決如主文。
本案經檢察官林禎瑩到庭執行職務。
中    華    民    國    95    年    11    月    28    日
                  刑事第十庭審判長法  官  吳秋宏
                                  法  官  林柏泓
                                  法  官  紀文惠
以上正本證明與原本無異。
如不服本判決，應於判決送達後10日內，向本院提出上訴狀。
                                  書記官  劉新怡
中    華    民    國    95    年    11    月    28    日
附錄本案論罪科刑法條全文
中華民國刑法第284條
（過失傷害罪）
因過失傷害人者，處 6 月以下有期徒刑、拘役或 5 百元以下罰
金，致重傷者，處1年以下有期徒刑、拘役或5百元以下罰金。
從事業務之人，因業務上之過失傷害人者，處 1 年以下有期徒刑
、拘役或1 千元以下罰金，致重傷者，處 3 年以下有期徒刑、
拘役或2千元以下罰金。


司法院資訊處製作；財團法人民間司法改革基金會備份。
